【裁判字號】    98,交聲,79
【裁判日期】    980827
【裁判案由】    聲明異議
【裁判全文】
臺灣屏東地方法院交通事件裁定          98年度交聲字第79號
原處分機關  交通部公路總局高雄區監理所屏東監理站
異  議  人  甲○○
即受處分人
上列受處分人因違反道路交通管理處罰條例案件，對於交通部公
路總局高雄區監理所屏東監理站恆春監理分站98年2 月13日所為
之處分（原處分：恆監違字第83-V00000000號），聲明異議，本
院裁定如下：
    主  文
原處分關於罰鍰部分之處罰撤銷。
前項撤銷部分，甲○○汽車駕駛人駕駛汽車未隨身攜帶駕駛執照
，處罰鍰新臺幣佰元。
其餘罰鍰之處分，甲○○不罰。
    理  由
一、原處分意旨略以：異議人即受處分人（下稱：異議人）甲○
    ○駕駛車號PXN-890 號重型機車於民國 (下同)96 年1 月16
    日下午9 時04分，在屏東縣恆春鎮○○路，被警舉發「汽車
    駕駛人未隨身攜帶駕駛執照」、「酒後駕車，經檢測達相當
    於吐氣所含酒精成份每公告1.07毫克」違規，有屏警交字第
    V00000000 號違規通知單可參。其中酒後駕車行為已違反道
    路交通管理處罰條例第35條第1 項之相關規定，查本案行為
    人因涉及公共危險刑事案件部分，業經臺灣屏東地方法院檢
    察署檢察官以緩起訴處分確定 (檢官處分緩起訴期間96 年3
    月23日起至97年3 月23日止)， 本案最終仍未經檢察官聲請
    撤銷緩起訴而提起公訴確定，因此，本分站依行政罰法第26
    條第1 項、第2 項規定逕裁處異議人仍需依道路交通管理處
    罰條例第14條第3 款、第35條第1 項暨違反道路交通管理事
    件統一裁罰基準表合計裁處罰款新台幣 (下同)45, 600元，
    駕照吊扣1 年併施與道路安全講習處分，並無違誤。
二、異議意旨詳如「聲明異議狀」所載(如附件)。
三、按汽車駕駛人，駕駛汽車經測試檢定酒精濃度超過規定標準
    者，處1 萬5,000 元以上6 萬元以下罰鍰，並當場移置保管
    該汽車及吊扣其駕駛執照1 年；因而肇事致人受傷者，並吊
    扣其駕駛執照2 年；又汽車駕駛人，有第35條第1 項規定之
    情形，應接受道路交通安全講習，道路交通管理處罰條例第
    35條第1 項第1 款前段、第24條第1 項第2 款固有明文。惟
    按一行為同時觸犯刑事法律及違反行政法上義務規定者，依
    刑事法律處罰之。但其行為應處以其他種類行政罰或得沒入
    之物而未經法院宣告沒收者，亦得裁處之。前項行為如經不
    起訴處分或為無罪、免訴、不受理、不付審理之裁判確定者
    ，得依違反行政法上義務規定裁處之，亦為行政罰法第26條
    所明定，乃揭示同一行為不受行政及刑事之雙重處罰即「一
    事不二罰」之原則。而前揭道路交通管理處罰條例第35條第
    1 項第1 款規定之處罰內容，係針對行為人違反行政法上義
    務規定之行政罰，且該條例關於一行為同時觸犯刑事法律及
    違反行政法上義務規定者，並無特別規定，倘汽車駕駛人單
    一酒後駕駛汽車行為，經測試酒精濃度超過規定標準，而同
    時涉有刑法第185 條之3 公共危險罪嫌時，道路交通管理處
    罰機關除有行政罰法第26條第1 項但書得處以其他種類行政
    罰者之情形，而得裁處其他種類行政罰外，關於罰鍰部分，
    應依行政罰法第26條及道路交通管理處罰條例第10條規定移
    送地方法院檢察署處理。且該酒後駕駛汽車之行為，除移送
    後有行政罰法第26條第2 項所定經「不起訴處分」或為「無
    罪」、「免訴」、「不受理」、「不付審理」之裁判確定等
    情形，得再依違反行政法上義務規定裁處之外，不得逕依道
    路交通管理處罰條例第35條第1 項第1 款規定裁處行為人罰
    鍰，以符行政罰法第26條一事不二罰之規定。再者，觸犯刑
    事法律之犯罪行為，如檢察官認該行為所涉為死刑、無期徒
    刑或最輕本刑3 年以上有期徒刑以外之罪，於參酌刑法第57
    條所列事項及公共利益之維護，認以緩起訴為適當者，得定
    1 年以上3 年以下之緩起訴期間為緩起訴處分，並同時命被
    告為一定之金錢給付，因該金錢給付係附隨於緩起訴處分之
    負擔，性質上雖非刑罰，惟就被告而言，不無被強制剝奪財
    產權之性質，仍屬其為犯罪所付出之代價，其於刑事訴訟程
    序中由檢察官命被告支付一定金額，乃剝奪其財產權之處罰
    ，雖無須經法院判決，而與刑法中罰金刑有異，然與罰金均
    處向特定之對象繳納具有處罰性質之金錢，應認與罰金為相
    類似之處罰。是應受行政罰之行為，如經緩起訴處分，除有
    符合行政罰法第26條第1 項但書之情形外，亦應不得依違反
    行政法上之義務規定裁處之。
四、經查，異議人甲○○於96年1 月16日21時4 分許，在屏東縣
    恆春鎮○○路段被警舉發有飲酒後已達不能安全駕駛動力交
    通工具之程度，仍駕駛車牌號碼PXN-890 號重型機車，因酒
    味濃郁經警攔檢，測得異議人呼氣中所含酒精濃度為1.07毫
    克/ 公升，經屏東縣警察局恆春分局以其涉有刑法第185 條
    之3 服用酒類致不能安全駕駛動力交通工具之公共危險罪嫌
    ，移送臺灣屏東地方法院檢察署檢察官，嗣經檢察官於96年
    3 月14日以96年度偵字第1347號為緩起訴處分，緩起訴期間
    為1 年，並命向指定之公益團體、地方自治團體支付7 萬元
    ；異議人於96年7 月6 日依指示向財團法人台灣更生保護會
    屏東分會支付7 萬元後，於97年4 月9 日緩起訴期間屆滿，
    有前開緩起訴處分書，96年度緩字第351 號執行書等件可佐
    。而異議人上開酒後駕駛之違反交通秩序罰部分，又於98年
    2 月13日經原處分機關裁處罰鍰及吊扣駕駛執照12個月並施
    與道安講習等事實，均為異議人所自承，復有恆監違字第裁
    82 -V00000000 號違反道路交通管理事件裁決書資料附卷可
    證，是異議人酒後駕駛重型機車之行為同時觸犯刑事法律及
    違反行政法上義務，其刑事部分既經檢察官為緩起訴處分，
    異議人並依據該緩起訴處分條件支付7 萬元，該捐款之性質
    類同罰金具有替代刑罰效果，應無由再依違反行政法上義務
    之規定裁處此違反行政法上義務之罰鍰，否則即與一事不二
    罰原則有悖。又依違反道路交通管理事件統一裁罰基準表第
    35條第1 項第1 款之規定，重型機車之駕駛人違反處罰條例
    第35條第1 項第1 款，其呼氣所含酒精濃度超過每公升0.55
    毫克以上者，應裁處之最低罰鍰為4 萬5,000 元。本件異議
    人既已支付7 萬元之緩起訴處分金，已超逾上開違規應處罰
    鍰之數額，就此違反道路交通管理處罰條例第35條第1 項第
    1 款之罰鍰45,000元部分異議人即應予免罰。至於原處分機
    關另併處吊扣駕駛執照1 年及施與道路交通安全講習等處分
    ，核係屬行政罰法第26條1 項俱書所稱之「其他種類行政罰
    」，原處分機關仍得逕予處罰之，自不待言。
五、至於異議人駕駛重型機車未隨身攜帶駕照之違規部分，依違
    反道路交通管理處罰條例第25條第3 款規定裁處罰鍰處分固
    非無據；然查，異議人前開2 件違反道路交通管理之行為，
    原舉發單位填記於同一舉發違規事件通知單上，並指定同一
    應到案期限「96年7 月31日前」。案經移送裁罰，原處分機
    關將該2 件違反交通秩序罰事件 (即「汽車駕駛人駕駛汽車
    經測試酒精濃度超過規定標準」及「汽車駕駛人駕駛汽車未
    隨身帶駕駛執照」)， 有關罰鍰部分合併處分裁罰45,600
    元罰鍰，因合併裁罰結果，原處分關於罰鍰部分即無得切割
    各別執行，異議人縱就前開「未隨身攜帶駕駛執照」之違規
    行為折服，亦無從於指定應到案期限前，僅就該部罰鍰自行
    繳款結案。故關於異議人逾應到案期限60日以上未繳款結案
    所生之不利益，不能責由異議人承擔。準此，原處分機關就
    異議人上開違反道路交通管理處罰條例第25條第3 款規定，
    依違反道路交通管理事件統一裁罰基準表第25條第3 款規定
    ，以異議人「逾應到案期限60日以上經逕行裁決」之情狀，
    裁處法定最高額600 元，即有未合，應由本院撤銷，並自為
    裁定如主文第2 項如示。
六、綜上所述，本件原處分機關就關於異議人違反道路交通管理
    處罰條例第35條第1 項第1 款部分裁處45,000完罰鍰部分，
    違反「一事不兩罰」原則，應予撤銷處罰；另關於違反道路
    交通管理處罰條例第25條第3 款部分，裁罰600 元部分亦有
    未合，應由本院撤銷自為裁定如主文第2 項；至於原處分另
    裁處吊扣駕駛執照2 月及施與道路交通安全講習部分，核無
    不當，異議意旨亦無聲明及此，即不另述，附予明。
七、依道路交通案件處理辦法第19條，裁定如主文
中    華    民    國    98    年    8     月    27    日
                    交通法庭     法  官   朱盈吉
以上正本證明與原本無異。
如不服本裁定應於裁定送達後5 日內向本院提出抗告書狀敘述抗
告之理由抗告於臺灣高等法院高雄分院。
中    華    民    國    98    年    8     月    27    日
                                 書記官   林祥玉


司法院資訊處製作；財團法人民間司法改革基金會備份。
